【裁判字號】    92,台上,2308
【裁判日期】    921024
【裁判案由】    履行契約
【裁判全文】
最高法院民事判決                              九十二年度台上字第二三０八號
    上  訴  人  甲○○
    訴訟代理人  黃文玲律師
    被 上訴 人  元大京華證券股份有限公司
    法定代理人  杜麗莊
右當事人間請求履行契約事件，上訴人對於中華民國九十年六月十八日台灣高等法院
台中分院第二審判決（八十九年度重上字第九一號），提起上訴，本院判決如左：
    主  文
上訴駁回。
第三審訴訟費用由上訴人負擔。
    理  由
本件被上訴人主張：上訴人於民國八十七年十月八日與伊簽訂融資融券契約書（下稱
系爭融資融券契約），約定其在伊公司開立信用帳戶辦理有價證券買賣融資融券，最
高融資限額新台幣（下同）一千萬元。翌日即同年月九日，上訴人向伊融資七百四十
四萬元買進美式傢俱股份有限公司股票二十萬股（下稱系爭股票），嗣因上訴人所提
供之擔保品即系爭股票之股價大跌，經伊催告補足差額，上訴人均置之不理，伊乃於
八十八年三月一日處分該擔保品，扣除手續費及交易稅後，尚有六百三十六萬六千一
百零五元未受清償等情，爰依消費借貸之法律關係，求為命上訴人如數給付並加付法
定遲延利息之判決（被上訴人超過上開本息之請求，已據其於第一審為聲明之減縮）
。
上訴人則以：伊僅於開戶相關文件上簽名，並未在其上蓋章及填註其他資料暨交付存
款餘額證明書，且依證券商辦理有價證券買賣融資融券管理辦法第十二條之規定，被
上訴人亦應辦理徵信，而伊從未接獲被上訴人之確認通知，是系爭融資融券契約僅處
於徵信階段，尚未成立生效。又伊未曾委託被上訴人融資買進系爭股票，對他人盜用
伊帳戶買進該股票亦不知情，被上訴人自應舉證證明伊有委託融資買進系爭股票，否
則即無權請求等語，資為抗辯。
原審審理結果，以：被上訴人如前開主張之事實，有融資融券契約書、開立證券信用
交易帳戶申請書、存款餘額證明書、客戶交易明細表、開戶聲明書、信用帳戶個人徵
信評估審查表、信用交易徵信調查表、徵信額度審核表、客戶自填徵信資料表、對帳
單、融資追繳令、買進委託書、委託人印鑑存摺自行保管聲明書暨交割款券劃撥同意
書、融資買進日報表、違約專戶賣出報告書、大宗函件彙寄郵資單及差額計算明細表
等件為證，且上訴人亦自承在前揭開戶申請書、融資融券契約書、委託人印鑑存摺自
行保管聲明書暨交割款券劃撥同意書及退票資料查詢簡覆單等文件上簽名，俾辦理開
戶手續。雖上訴人以前揭情詞抗辯，但查證券商辦理有價證券買賣融資融券管理辦法
第十二條，規定證券商受理客戶開立信用帳戶應辦理徵信，僅係行政命令課予證券商
之義務，並非契約之成立要件，且上訴人亦於存證信函中承認開戶，被上訴人並接受
其委託融資買進系爭股票，是系爭融資融券契約堪認已成立生效。至被上訴人有無依
規定著實逐一審核，則與該契約之成立生效無礙。又向金融機關申請開立存款帳戶，
須由本人親自持身份證及印章辦理，此為眾所週知之事實，倘上訴人於申請開戶時未
帶印章，銀行自不可能准予開戶。上訴人既自認買賣系爭股票之金融帳戶即台中商業
銀行（前為台中區中小企業銀行）員林分行七四二三一號帳戶，係其自己申請開戶並
在相關文件上簽名云云，且該帳戶亦已完成開戶手續並進行證券買賣交易，上訴人就
其未帶印章之變態事實，復無法舉證以實其說，所辯未帶印章及領取存摺，委無足取
。再者，買賣股票以自己開戶買賣為常態，而依社會經驗，固有借用他人帳戶買賣股
票之情形，然盜用他人帳戶買賣股票者，因無該帳戶之存摺及印章，不僅無法領取結
餘款，甚至被盜用者可能隨時賣出股票領取金錢，故苟未經帳戶名義人之同意，至愚
亦不致盜用他人帳戶買進股票。前開委託人印鑑存摺自行保管聲明書暨交割款券劃撥
同意書上之簽名，上訴人既自認係其所簽，該存摺及印鑑即應由其自己保管，實不可
能發生他人盜用其帳戶買進股票之情事。雖上訴人以買進系爭股票之四成自備款四百
九十七萬七千四百三十元，係自證人許政邦帳戶匯入伊帳戶，許政邦並證稱未匯錢給
伊等云，證明有人冒用伊帳戶買賣股票，惟許政邦與上訴人基於同種類原因積欠被上
訴人融資貸款，為求免責所為之證言，自難採信，且上訴人於八十七年十月十三日自
其帳戶匯款四百九十七萬七千四百三十元予被上訴人，有台中商業銀行員林分行函可
稽，亦足以證明上訴人有買進系爭股票，至該款項之匯入來源，則對股票之交易不生
影響，是上訴人上開舉證，充其量僅能證明其有將帳戶借予他人買賣股票，並不能證
明帳戶被盜用。況上訴人之帳戶果係被盜用，理應報案以免除自身責任，然上訴人於
原審自承其未報案，益徵上訴人縱非自己買進股票，亦係將帳戶借予他人使用。且由
集保存摺領用登記簿上之印鑑款式均屬相同以觀，並對照上訴人所辯同時開戶者相互
間存款轉帳之情形，被上訴人主張含上訴人在內之十位美式家俱股份有限公司員工同
時申請開戶，縱非供自己使用，亦係概括授權他人炒作股票一節，亦非全然無據。另
自系爭股票買進起至八十八年一月十六日被上訴人通知上訴人補足融資擔保品差額止
，已逾二個月，其間兩造對該股票之買賣委託並無爭議，依台灣證券交易所股份有限
公司營業細則第八十條第五項之規定，被上訴人即無保存買進系爭股票之電話委託錄
音紀錄之義務，且該錄音紀錄僅係主管機關為查核證券商內部所設，亦非有否買賣股
票之唯一證據，上訴人藉錄音紀錄不存在，圖免清償責任，並不足採。綜上所述，系
爭股票應係上訴人自己委託被上訴人融資買進，即令非上訴人自己買進，亦係將帳戶
借予他人使用，而其與他人間之內部約定，對系爭融資融券契約則不生任何影響，仍
應認該股票係上訴人自己買進。從而，被上訴人本於消費借貸之法律關係，請求上訴
人給付六百三十六萬六千一百零五元及自支付命令送達翌日（即八十八年四月七日）
起算之法定遲延利息，於法有據，應予准許，為其心證之所由得，並說明兩造其餘攻
擊防禦方法無礙前開判決結果，因而將第一審所為被上訴人敗訴判決廢棄，改判命上
訴人給付上開本息，經核於法洵無違誤。上訴人提出協議書及訴外人謝貞彬在另件所
為之證言筆錄等件，略謂：謝貞彬曾於另件證稱盜用上訴人帳戶買進股票，上訴人並
已對之提出告訴，且被上訴人與謝貞彬、慧欣國際投資股份有限公司就系爭債務訂立
併存債務承擔契約時，亦默示同意上訴人自九十二年六月十五日起，分六十期按月清
償，被上訴人於上開清償期屆至前，向上訴人追償，行使權利有違誠信原則云云，係
屬第三審所不得審酌之新防禦方法或證據。至其餘上訴論旨，則係就原審取捨證據、
認定事實之職權行使，指摘其為不當。準此，上訴人提起本件上訴，聲明廢棄原判決
，非有理由。
據上論結，本件上訴為無理由。依民事訴訟法第四百八十一條、第四百四十九條第一
項、第七十八條，判決如主文。
中      華      民      國    九十二    年      十      月    二十四    日
                              最高法院民事第一庭
                                  審判長法官  李  錦  豐
                                        法官  楊  鼎  章
                                        法官  吳  麗  女
                                        法官  謝  正  勝
                                        法官  陳  淑  敏
      右正本證明與原本無異
                                              書  記  官
中      華      民      國    九十二    年     十一     月     十二     日


司法院資訊處製作；財團法人民間司法改革基金會備份。
